臺灣高雄地方法院刑事判決　　　　　　 100年度易字第1398號
公　訴　人　臺灣高雄地方法院檢察署檢察官
被　　　告　楊啟億
　　　　　　郭碩雄
上列被告等因竊盜等案件，經檢察官提起公訴（100 年度偵字第
13371 號），本院判決如下：
    主  文
楊啟億犯竊盜罪，處有期徒刑伍月，如易科罰金，以新臺幣壹仟
元折算壹日。
郭碩雄共同犯傷害罪，處有期徒刑伍月，如易科罰金，以新臺幣
壹仟元折算壹日。
    事  實
一、楊啟億於民國100 年3 月12日凌晨2 時前之某時，前往郭碩
    雄所經營，位在高雄市○○區○○路15號之「曼越美養生館
    」消費，嗣於同日凌晨2 時10分許，於消費完畢準備離去之
    際，見擺設在上開養生館1 樓之神龕內，供奉純金之財神爺
    神像1 尊（重約1 兩，價值約新臺幣【下同】3 萬元），竟
    意圖為自己不法之所有，見無人注意之際，徒手竊取之。郭
    碩雄於同日凌晨3 、4 時許，返回上開養生館，發現黃金財
    神爺不翼而飛，乃調閱現場監視器畫面查看，而查悉上情。
    嗣於100 年3 月24日凌晨3 時30分許，楊啟億再度前往上開
    養生館消費，於同日凌晨4 時30分許消費完畢下樓後，郭碩
    雄即上前質問楊啟億有無行竊上開黃金財神爺，楊啟億當場
    否認偷竊，郭碩雄不滿楊啟億之回答，竟與真實姓名、年籍
    不詳之成年男子2 人，共同基於傷害他人身體之犯意聯絡，
    徒手毆打或以腳踹楊啟億，郭碩雄繼而持鋁棒毆打楊啟億，
    致楊億受有左背部紅腫瘀青19x4公分、左上臂紅腫瘀青8x
    4 公分、右上背部紅腫瘀青14x2公分、口腔黏膜擦傷紅腫1x
    1 公分等傷害。
二、案經郭碩雄、楊啟億訴由高雄市政府警察局鳳山分局移送臺
    灣高雄地方法院檢察署檢察官偵查起訴。
    理  由
壹、證據能力部分
一、被告楊啟億部分
  (一)按被告以外之人，於審判外之言詞或書面陳述，除法律有規
    定者外，不得作為證據；又被告以外之人（包括證人、鑑定
    人、告訴人、被害人及共同被告等）於檢察事務官、司法警
    察官或司法警察調查中所為之陳述，與審判中不符時，其先
    前之陳述具有較可信之特別情況，且為證明犯罪事實存否所
    必要者，得為證據，刑事訴訟法第159 條第1項 、第159 條
    之2 分別定有明文。是被告以外之人於司法警察（官）調查
    中所為之陳述，依刑事訴訟法第159 條第1 項規定，係屬傳
    聞證據，原則上無證據能力，惟如該陳述與審判中不符時，
    其先前之陳述具有較可信之特別情況，且為證明犯罪事實存
    否所必要者，依同法第159 條之2 規定（即刑事訴訟法第15
    9 條第1 項所指之「除法律有規定者外」），始例外認為有
    證據能力。如該陳述與審判中相符時，因該陳述並不符合刑
    事訴訟法第159 條之2 有關傳聞例外之規定，故不得作為認
    定本案犯罪事實有無之證據。此時，當以其於審判中之陳述
    作為證據。本件被告楊啟億認證人陳嬌莊於警詢中所為之陳
    述無證據能力，且因證人陳嬌莊開警詢中之陳述，核與審判
    中之陳述相符。是依前開說明，證人陳嬌莊前開警詢中之陳
    述，並無傳聞證據例外之情形，應無證據能力，當以證人陳
    嬌莊於審判中之陳述作為證據。
  (二)次按被告以外之人於審判外之陳述，雖不符前4 條之規定，
    而經當事人於審判程序同意作為證據，法院審酌該言詞陳述
    或書面陳述作成時之情況，認為適當者，亦得為證據，刑事
    訴訟法第159 條之5 第1 項定有明文。查本案認定事實所引
    用之其餘卷內卷證資料，除原已符同法第159 條之1 至第15
    9 條之4 規定、及法律另有規定等傳聞法則例外規定，而得
    作為證據外，並無證據證明係公務員違背法定程序所取得，
    而被告楊啟億及檢察官於本院審理時，均同意其證據能力，
    且本院審酌前揭陳述作成時之情況，並無違法取證之瑕疵，
    亦認以之作為證據為適當，是有關被告楊啟億以外之人於審
    判外之言詞或書面陳述等供述證據，依前揭法條意旨，自均
    得為證據。
二、被告郭碩雄部分：
    按被告以外之人於審判外之陳述，雖不符前4 條之規定，而
    經當事人於審判程序同意作為證據，法院審酌該言詞陳述或
    書面陳述作成時之情況，認為適當者，亦得為證據，刑事訴
    訟法第159 條之5 第1 項定有明文。查本案認定事實所引用
    之其餘卷內卷證資料，除原已符同法第159 條之1 至第15 9
    條之4 規定、及法律另有規定等傳聞法則例外規定，而得作
    為證據外，並無證據證明係公務員違背法定程序所取得，而
    被告郭碩雄及檢察官於本院審理時，均同意其證據能力，且
    本院審酌前揭陳述作成時之情況，並無違法取證之瑕疵，亦
    認以之作為證據為適當，是有關被告郭碩雄以外之人於審判
    外之言詞或書面陳述等供述證據，依前揭法條意旨，自均得
    為證據。
貳、實體部分
一、被告楊啟億部分
  (一)訊據被告楊啟億固坦承於100 年3 月12日凌晨2 時前不久，
    前往曼越美養生館消費，於同日凌晨2 時10許離去前，曾觀
    看神龕內之神像，監視畫面中觀看神龕之人係其本人無誤，
    然否認有何竊盜犯行，辯稱：伊並未竊取神龕內之黃金財神
    爺神像云云。經查：
  1.被告楊啟億竊取黃金財神爺神像之事實，業據告訴人即證人
    郭碩雄於警詢、偵查及本院審理中陳述綦詳，並陳稱：曼越
    美養生館內供奉的黃金財神爺，重約1 兩，高約8 公分，兩
    旁各供奉1 尊土地公，黃金財神爺係伊花3 萬多元從越南買
    回來的，伊於100 年3 月12日凌晨1 點多離開曼越美養生館
    時，還朝財神爺拜拜，被告進來店內後至其離開前，並無其
    他客人前來消費，當日凌晨3 點多，伊回到店內，發現財神
    爺不見了，伊過看當日之監視錄影畫面，除了楊啟億外，並
    無其他人接近神龕觀看神像，所以財神爺應該是楊啟億偷的
    等語（見警卷第3 頁、偵卷第19、29頁、易字卷第37頁）。
    核與證人黎氏賢於警詢中證稱：伊於100 年3 月21日負責招
    待楊啟億，楊啟億離開後，老闆郭碩雄回來，發現財神爺不
    見了，馬上調閱監視器畫面等語（見偵卷第20頁）；證人陳
    嬌莊於本院審理中證稱：伊在曼越美養生館上班，100 年3
    月12日凌晨看見楊啟億從養生館2 樓走下來，伊當時躺在客
    廳的椅子上休息，看見楊啟億把手伸進去神龕裡，神龕放在
    大門進來的左邊，伊告知楊啟億不可以觸碰神像，楊啟億表
    示要幫神明加水，當天上午伊下班後，中午再來上班時，老
    闆郭碩雄說黃金財神爺不見了，伊向郭碩雄表示楊啟億要取
    水給土地公飲用之事等語均相符（見易字卷第26至28頁），
    此外，並有監視器翻拍照片、現場照片（見警卷第11頁、偵
    卷第24至25頁）可參。
  2.至被告雖以前開情詞置辯，惟：被告楊啟億於100 年3 月12
    日凌晨2 時10分許，消費完畢離去曼越美養生館之前，曾在
    該養生館1 樓神龕處逗留數分鐘，先係走至神龕前彎下腰，
    雙手放在大腿上，臉靠近神龕觀看（2 時10分9 秒）；繼而
    挺起身體，將雙手置於背後，轉頭看向右邊沙發上之女子（
    即證人黎氏賢），該女子並以手指了被告楊啟億一下（2 時
    10分31秒）；接著，被告楊啟億再次彎下腰靠近神龕，連續
    以左手伸入神龕2 次，再換右手伸入神龕1 次，每次均係空
    手縮回胸口前放下（2 時10分31秒）；然後被告楊啟億再看
    右邊一下後，又將左手伸入神龕（2 時11分8 秒）；之後，
    縮回左手後隨即放下（因被神龕背面擋住，看不見被告楊啟
    億手中是否有拿著東西），接著將右手伸入神龕後空著手縮
    回放下2 時11分19秒）；然後，被告楊啟億起身與右邊坐在
    沙發上之人談話，左手仍被神龕擋住，此時被告楊啟億再朝
    右方觀看一會（2 時11分25秒）；後來，被告楊啟億左手插
    入褲袋中，蹲了一下後起身往右邊移動，隨即將左手抽出，
    手中未拿東西，走向櫃檯與櫃檯內的小姐說話（2 時11分25
    秒）；然後，被告楊啟億又走到神龕前，雙手合十朝神像膜
    拜幾下（2 時11分41秒）等情，業經本院當庭勘驗，製有勘
    驗筆錄在卷可稽（見易字卷第32頁）。是從勘驗畫面中，雖
    因視線受到阻擋，未能清楚看見被告楊啟億以取走黃金財神
    爺，然過程中清楚可見被告楊啟億曾多次將其雙手深入神龕
    內，且於伸手進入神龕前，多次特意朝其右方女子所在位置
    觀看，最後並刻意將抽回來之左手插入褲袋，再往下蹲，之
    後抽出左手，再走近櫃臺，顯見神龕內有擺放引起被告楊啟
    億好奇或濃厚興趣之物品；參以告訴人郭碩雄經營曼越美養
    生館，而將寓意平安、發財之土地公及財神爺供奉在1 樓大
    廳之神龕內，尚不悖於經營此種特殊行業之習慣；復佐以神
    龕內之2 尊土地公之造型，與一般之神明尚無特別不同，有
    前揭照片可參（見偵卷第25頁），應不足以引起被告楊啟億
    之注意，堪認被告楊啟億觀看者係黃金財神爺無訛；復佐以
    告訴人郭碩雄業已觀看100 年3 月12日凌晨1 時至凌晨3、4
    時許之錄影畫面，且被告楊啟億係曼越美養生館之消費者，
    如黃金財神爺係遭他人竊取，告訴人郭碩雄與被告楊啟億既
    無仇怨，應無故意誣陷被告楊啟億，因而得罪被告楊啟億，
    自招誣告罪名及自毀客源之理。綜上，被告楊啟億辯稱未竊
    取黃金財神爺云云，不足採信。
  3.綜上所述，本案事證明確，被告楊啟億竊盜犯行，堪以認定
    ，應依法論科。
  (二)核被告楊啟億所為，係犯刑法第320 條第1 項之竊盜罪。爰
    審酌被告楊啟億正值青壯，不思以正當方式謀取財物，竊取
    他人之物品，冀得不法之財物，行為實屬不該，且犯後否認
    犯行，態度不佳，尚未與被害人郭碩雄和解，未見悔意；惟
    考其所竊物品價值尚非甚鉅及其手段等一切情狀，量處如主
    文所示之刑。另衡酌被告學歷為高職畢業、職業為漁夫等情
    ，諭知如主文所示易科罰金之折算標準，以資懲儆。
二、被告郭碩雄部分
  (一)訊據被告郭碩雄固坦承於100 年3 月24日凌晨4 時許，在曼
    越美養生館內質問告訴人楊啟億是否竊取財神爺之事，然否
    認有何傷害犯行，辯稱：伊質問楊啟億之後，楊啟億否認偷
    竊，伊即報警處理，不知楊啟億之傷從何而來云云。經查：
  1.被告郭碩雄於前揭時地，夥同2 位成年男子毆打告訴人楊啟
    億之事實，業據告訴人即證人楊啟億於警詢及偵查中證述綦
    詳，並證稱：伊於100 年3 月24日凌晨4 時30分許，在曼越
    美養生館消費完畢下樓後，郭碩雄與2 位男子出手對伊毆打
    ，郭碩雄用手毆打伊臉頰，之後又持鋁棒毆打伊左背，伊用
    雙手阻擋，該2 位男子用腳踹伊身體，造成伊身體多處受傷
    等語（見警卷第1 至2 頁、偵卷第30頁），並有杏和醫院診
    斷證明書、受傷照片在卷可參（見警卷第5 、12頁）。
  2.至被告郭碩雄雖以前開情詞置辯，惟被告郭碩雄於偵查中陳
    稱：100 年3 月24日當天，除了伊與楊啟億外，另有2 名男
    子在場等語（見偵卷第31頁），可見證人楊啟億前揭所證另
    有2 位男子在場乙節，應堪採信。又證人黎氏賢於本院審理
    中證稱：100 年3 月24日當天，係伊為楊啟億刮沙及按摩，
    刮沙及按摩之範圍限於頭部及背部，不包括嘴巴及手臂，當
    時楊啟億上半身並無受傷，服務結束後，楊啟億除了背部紅
    紅的外，並無其他受傷等語（見易字卷第29至31頁），業已
    證稱告訴人楊啟億於接受其服務之前後，身體並無受傷；參
    以證人黎氏賢受僱於被告郭碩雄，告訴人楊啟億僅係其服務
    之客人，且其老闆即被告郭碩雄正因告訴人楊啟億竊取財神
    爺之事大為不快，證人黎氏賢應無故為不實證述，以迴護告
    訴人楊啟億；復佐以被告郭碩雄於本院審理中陳稱：店內的
    財神爺被偷，伊心裡很酸，感覺店內生意受到影響，經伊質
    問楊啟億是否偷走財神爺，楊啟億否認此事，伊當時會生氣
    等語（見易字卷第38頁），益徵被告郭碩雄於認定告訴人楊
    啟億偷走其鎮店之寶，且於罪證確鑿之情況下，告訴人楊啟
    億仍矢口否認犯案，其內心之氣憤，可想而知，故被告郭碩
    雄一怒之下，夥同2 位男子聯手毆打告訴人楊啟億成傷，與
    常情並無相悖之處，是被告郭碩雄辯稱未毆打告訴人楊啟億
    等語，不足採信。
  3.綜上所述，本案事證明確，被告郭碩雄傷害犯行，堪以認定
    ，應依法論科。
  (二)核被告郭碩雄所為，係犯刑法第277 條第1 項傷害罪。被告
    郭碩雄與前揭2 名成年男子間，有犯意聯絡、行為分擔，為
    共同正犯。爰審酌被告郭碩雄不思以理性之態度解決糾紛，
    任意傷害他人身體，行為實屬不該，犯後否認犯行，態度不
    佳，迄未與被害人楊啟億達成和解，難認有悔改之心；惟慮
    及被害人之傷勢尚非甚重及其犯罪之手段、動機、目的等一
    切情狀，量處如主文之刑，並衡酌其學歷為大專畢業，從事
    服務業等情，諭知如主文所示之易科罰金折算標準，以資儆
    懲。至未扣案之鋁棒1 支，並無證據足認係屬被告郭碩雄所
    有且尚屬存在，爰不諭知沒收。
據上論斷，應依刑事訴訟法第299 條第1 項前段，刑法第28條、
第277 條第1 項、第320 條第1 項、第41條第1 項前段，刑法施
行法第1 條之1 ，判決如主文。
本案經檢察官張媛舒到庭執行職務。
中    華    民    國   100    年    11    月    9     日
                  刑事第五庭    法  官  方錦源
以上正本證明與原本無異。
如不服本判決，應於收受送達後10日內向本院提出上訴書狀，其
未敘述上訴理由者，應於上訴期間屆滿後20日內向本院補提理由
書狀（均須按他造當事人之人數附繕本）。
中    華    民    國   100    年    11    月    9     日
                                書記官  王珮樺
附錄本案論罪科刑法條：
刑法第277 條第1 項
傷害人之身體或健康者，處3 年以下有期徒刑、拘役或1 千元以
下罰金。
刑法第320 條第1 項
意圖為自己或第三人不法之所有，而竊取他人之動產者，為竊盜
罪，處5 年以下有期徒刑、拘役或5 百元以下罰金。